【裁判字號】    99,繼,954
【裁判日期】    991018
【裁判案由】    拋棄繼承
【裁判全文】
臺灣屏東地方法院民事裁定               99年度繼字第954號
聲  明  人  丁○○
            乙○○
            甲○○
            戊○○
上列聲明人等聲明拋棄繼承事件，本院裁定如下：
    主  文
聲明駁回。
程序費用新臺幣壹仟元由聲明人負擔。
    理  由
一、聲明意旨略以：本件拋棄繼承之被繼承人丙○○於民國98年
    8 月29日死亡，聲明人丁○○為被繼承人之母，因年事已高
    ，且不識字，分別於99年7 月30日、同年8 月30日收受稅務
    局地價稅繳款書、正鼎法律事務所通知函後，始知悉被繼承
    人丙○○死亡，因不願繼承，故依法聲明拋棄繼承，並以書
    面通知次順位繼承人；聲明人乙○○、甲○○、戊○○則為
    被繼承人之兄弟姊妹，亦不欲繼承，願一併聲明拋棄繼承，
    爰請求准予備查等語。
二、按遺產繼承人，除配偶外，依左列順序定之：一直系血親卑
    親屬。二父母。三兄弟姊妹。四祖父母；繼承人得拋棄其繼
    承權；前項拋棄，應於知悉其得繼承之時起三個月內，以書
    面向法院為之，民法第1174條、第1138分別條定有明文。次
    按先順序繼承人均拋棄其繼承權時，由次順序之繼承人繼承
    ，民法第1176條第5 項亦定有明文。是遺產繼承人除配偶外
    ，若前順位有繼承人時，後順位者依法不得繼承，既非繼承
    人，其聲明拋棄繼承，於法自屬不合。
三、經查：聲明人之上開主張，固據提出戶籍謄本、印鑑證明、
    屏東縣政府稅務局總局地價稅繳款書及正鼎法律事務所通知
    函等件為證，惟經本院依職權調閱本院98年度繼字第1203號
    家事卷宗，可知被繼承人之第一順位繼承人曾麗文辦理拋棄
    繼承時，已於98年10月22日以書面通知應為繼承之人即本件
    聲明人丁○○，聲明人丁○○亦於其上蓋章表彰已知悉身為
    繼承人之事實，有繼承權拋棄通知書附於該卷可考，則聲明
    人所稱其於99年7 月30日方知悉自身有繼承權一節，即難採
    信。而聲明人丁○○既於98年10月22日即已知悉其得繼承之
    事實，竟遲至99年9 月9 日始向本院聲明拋棄繼承權，顯逾
    3 個月之期限，其聲明於法不合，應予駁回。另本件被繼承
    人既有前開第二順序繼承人即聲明人丁○○為法定繼承人，
    聲明人甲○○、乙○○、戊○○之繼承順序尚在其之後，即
    尚無繼承之權，是渠等聲明拋棄繼承，亦於法無據，應予駁
    回。
四、依非訟事件法第21條第1 項前段、第23條、第24條第1 項，
    民事訴訟法第85條第1 項前段，裁定如主文。
中    華    民    國    99    年    10    月    18    日
                        家事庭  法  官  張以岳
以上正本係照原本作成。
如不服本裁定應於送達後10日內向本院提出抗告狀，並繳納抗告
費新臺幣1,000元。
中    華    民    國    99    年    10    月    19    日
                                書記官  胡世瑩

司法院資訊處製作；財團法人民間司法改革基金會備份。
